臺灣高等法院高雄分院刑事判決
110年度上易字第506號
上  訴  人  臺灣橋頭地方檢察署檢察官
被      告  陳淑惠


上列上訴人因被告妨害名譽案件，不服臺灣橋頭地方法院110年
度易字第148號，中華民國110年9月24日第一審判決（起訴案號
：臺灣橋頭地方檢察署110年度偵字第1136號），提起上訴，本
院判決如下：
    主  文
上訴駁回。
    事  實
一、陳淑惠於民國109年3月23日11時許，在高雄巿ＯＯ區ＯＯＯ街OO
    號騎樓前，與盧慈香因土地糾紛發生爭執，竟基於公然侮辱
    之犯意，在上述不特定人得以共見共聞之地，以「客兄討了
    百多人」、「肖仔」、「來看猴子」(台語)等語辱罵盧慈香
    ，足生貶損盧慈香之人格尊嚴與社會評價。
二、案經盧慈香訴由臺灣橋頭地方檢察署檢察官偵查起訴。
    理  由
壹、程序方面：
    被告陳淑惠（下稱被告）涉犯刑法第309條第1項公然侮辱罪
    係法定刑為死刑、無期徒刑、最輕本刑為3年以上有期徒刑
    以外之罪，因其就被訴事實為有罪陳述，經審判長告知簡式
    審判程序要旨並聽取當事人意見後，檢察官、被告、輔佐人
    同意適用簡式審判程序（見本院卷第47頁），本院亦認無不
    得或不宜改依簡式審判程序進行之處，爰依刑事訴訟法第36
    4條準用第273條之1第1項規定裁定進行簡式審判程序，故本
    件證據調查依法不受同法第159條第1項、第161條之2、第16
    1條之3、第163條之1及第164條至第170條規定之限制，合先
    敘明。
貳、實體方面　　
一、認定犯罪事實所憑之證據及理由：　　
　㈠前揭犯罪事實，業據被告於原審及本院審理時坦承不諱（見
    易148號卷第40、45至46頁；本院卷第47頁），核與證人即
    告訴人盧慈香於警詢、偵訊中（他3014號卷第17至19頁；偵
    1136號卷第16至17頁）及證人柯金山於警詢中之證述相符（
    見他3014號卷第25-26、27-28頁），並有案發當日發生經過
    之錄音檔可佐，且該錄音檔業經原審勘驗屬實，製有勘驗筆
    錄（見易148號卷第41至42頁），足見被告之自白與事實相
    符，堪以採信。
　㈡綜上所述，本案事證明確，被告犯行，堪以認定，應依法論
    科。
二、論罪：　　
　㈠核被告所為，係犯刑法第309條第1項之公然侮辱罪。公訴意
    旨雖認被告上開行為同時構成刑法第310條第1項之誹謗罪。
    惟按公然侮辱罪與誹謗罪之區辨，一般採用「依附事實之可
    驗證性」此一標準加以檢驗，倘行為人所為令他人名譽受損
    之公然言論內容，依其語意脈絡空廢而無意義，無從辨識或
    檢驗所依附之事實為何，亦即依附事實無從為客觀驗證，此
    時僅係被害人主觀評價下之感情或意識名譽受損，係屬侮辱
    行為；反之，倘依其語意脈絡具體而有意義，客觀上可以清
    楚理解、辨識所依附之事實，亦即依附事實具客觀可驗證性
    ，此時則為被害人客觀評價下之外部名譽受損，則已屬誹謗
    範疇。查本案被告為上開侮辱言詞時，前後並無依附一定事
    實等情，有上開勘驗筆錄可佐，堪認被告之語意脈絡空廢而
    無意義，無從辨識或檢驗被告言詞所依附之事實，均純為負
    面評價而足使告訴人主觀評價下之感情或意識名譽受損之字
    眼，被告主觀上亦應僅係出於指責、嘲諷、輕視、使人難堪
    之意，是被告上開行為應屬單純之侮辱行為，與誹謗行為尚
    屬有別，公訴意旨就此容有誤會。惟公訴意旨認被告此部分
    所犯，與有罪之公然侮辱罪部分，有想像競合犯裁判上一罪
    關係，爰不另為無罪之諭知。
  ㈡被告在同一地點，於密接時間內，以上開言語公然侮辱告訴
    人之行為，係侵害同一之法益，各行為之獨立性極為薄弱，
    依一般社會通念難以強行分開，應認為係數個舉動之接續施
    行，而論以接續犯之包括一罪。
三、上訴之論斷：　　
　　原審認被告罪證明確，因而適用刑法第309條第1項、第42條
    第1項，刑法施行法第1條之1規定，並審酌被告與告訴人因
    發生土地糾紛，本應訴諸理性、和平之手段與態度為之，然
    其未思以理性、和平之方式溝通解決，且未控制自我情緒，
    竟在上開不特定多數人均得共見共聞之地點，以上開言語辱
    罵告訴人，足以造成告訴人人格受有相當程度之損害，且迄
    今尚未能與告訴人達成和解或取得告訴人諒解，致其犯行所
    生危害未獲減輕，所為尚非可取；暨考量被告犯罪之動機、
    目的、手段、於偵查與本院（原審）準備程序中否認犯行，
    然於審理時終能面對錯誤坦承犯行等犯後態度；兼衡被告前
    僅於90年間有違反電子遊戲場業管理條例之刑案紀錄，素行
    尚可，有臺灣高等法院被告前案紀錄表1份在卷可稽（見易1
    48號卷第35至36頁）；復參以被告於審理中自陳高中畢業之
    教育程度，目前從事不動產仲介，有成交時才有收入，無收
    入時係由子女提供其經濟來源，家庭經濟狀況普通（見易14
    8號卷第47頁）等一切情狀，量處罰金新臺幣8000元，並諭
    知罰金如易服勞役，以新臺幣1000元折算1日之標準。經核
    原判決認事用法，核無不合，量刑亦已斟酌刑法第57條各款
    所列情狀，而未逾越法定範圍，亦未濫用其職權，應屬適當
    。檢察官循告訴人之請求，提起上訴，略以：被告以極盡羞
    辱，令人難以忍受之不堪入耳言語，公然侮辱告訴人，致告
    訴人無法面對生活，身心靈受創甚鉅，被告於偵查中否認犯
    罪，於告訴人提出錄音檔，才坦承犯行，顯見被告犯後態度
    不佳，且被告擔任仲介業，資力不差，竟於原審假裝弱勢，
    博取同情，原審量處罰金8000元，顯屬過輕云云。然刑法第
    309條第1項之公然侮辱罪罪之法定刑為拘役或9000元以下罰
    金，原審判決判處被告罰金8000元，已非屬輕度刑之範疇，
    又上訴意旨所指摘內容，原審於量刑時，已予以審酌，故原
    判決判處被告罰金8000元，所為量刑應屬允當，檢察官上訴
    為無理由，應予駁回。
據上論結，應依刑事訴訟法第368條、第364條、第273條之1第1
項，判決如主文。
本案經檢察官黃世勳提起公訴，檢察官陳登燦提起上訴，檢察官
鍾忠孝到庭執行職務。
中　　華　　民　　國　　111 　年　　1 　　月　　20　　日
                  刑事第九庭    審判長法  官  莊崑山
                                      法  官  陳明富
                                      法  官  李炫德
以上正本證明與原本無異。
不得上訴。
中　　華　　民　　國　　111 　年　　1 　　月　　20　　日
                                      書記官  沈怡瑩
附錄本判決論罪科刑法條：
中華民國刑法第309條
公然侮辱人者，處拘役或9000元以下罰金。
以強暴犯前項之罪者，處1年以下有期徒刑、拘役或1萬5000
元以下罰金。